臺灣高等法院高雄分院民事判決　　　　 99年度上易字第305號
上　訴　人　彭佩娟
被上訴人　　蘇枝清
　　　　　　　　　　　　號
訴訟代理人　葉銘進律師
複代理人　　阮文泉律師
上列當事人間因請求損害賠償事件，上訴人對於民國99年8 月31
日臺灣屏東地方法院99年度潮訴字第1 號第一審判決提起上訴，
本院於99年12月22日言詞辯論終結，判決如下：
    主  文
上訴駁回。
第二審訴訟費用由上訴人負擔。
    事 實 及 理 由
一、上訴人起訴主張：伊夫高德欽於民國99年2 月14日18時40分
    許，駕駛伊所有車牌號碼NT-4615 自小客車，行經國道3 號
    南向430.4 公里林邊交流道出口處，停等管制號誌之際，適
    有駕駛車牌號碼8M-1563 號自小客車（下稱系爭車輛）之不
    明駕駛人，行經上開交流道口處時，竟疏未注意，自後方追
    撞伊車，進而向前推撞前方由第三人林川弘駕駛之車牌號碼
    3995-WU 號自小客車，致伊因此胸部挫傷及自小客車嚴重受
    損。詎高德欽、林川弘下車察看時，系爭車輛之駕駛人竟加
    速往東港、林邊方向逃逸，幸高德欽及林川弘及時記下車號
    ，嗣向內政部警政署國道公路警察局第五警察隊查詢，始知
    系爭車輛登記為被上訴人所有。然警方前往其住所查證時，
    卻查無系爭車輛，事後始於汽車修配廠查獲，警方隨即查扣
    該車至警察機關蒐證比對，比對結果，系爭車輛確有撞擊之
    跡證，且受損位置高度核與伊車受損位置高度相符，並自該
    車查得與伊車相同之藍色車漆，足見伊車確遭被上訴人所有
    之系爭車輛撞擊而受損，並致伊受傷。被上訴人雖否認肇事
    ，惟系爭車輛既未脫離其占有，自應由被上訴人就其非肇事
    之駕駛人自負舉證責任，若其無法證明非駕駛人，應認係其
    駕車肇事而為侵權行為人。伊因上開事故，受有拖吊及修理
    費新台幣（下同）108,200 元、醫藥費用15,974元、工作損
    失103,680 元及非財產之損害30萬元。爰依侵權行為之法律
    關係訴請被上訴人如數給付，及自起訴狀繕本送達翌日起加
    計法定遲延利息；並願供擔保，請准宣告假執行。原審為上
    訴人敗訴之判決，上訴人提起上訴，並聲明：(一)原判決廢棄
    ；(二)被上訴人應給付上訴人527,854 元，及自起訴狀繕本送
    達翌日起至清償日止，按年息百分之五計算之利息。
二、被上訴人則以：伊並未於上開時間駕車經過事故處，亦未曾
    與上訴人車輛發生碰撞，系爭車輛並未出借他人使用，車況
    與98年7 月間保養時一致，並無新的碰撞痕跡等語置辯，並
    聲明：上訴駁回。
三、按民事訴訟如係由原告主張權利者，應先由原告負舉證之責
    ，若原告先不能舉證，以證實自己主張之事實為真實，則被
    告就其抗辯事實不能舉證，或其所舉證據尚有疵累，亦應駁
    回原告之請求（參照最高法院17年上字第917 號判例要旨）
    。又民法第184 條第1 項前項規定侵權行為以故意或過失不
    法侵害他人之權利為成立要件，故主張對造應負侵權行為責
    任者，應就對造之有故意或過失負舉證責任（參照最高法院
    58年台上字第1421號判例及82年度台上字第267 號裁判要旨
    ）。上訴人主張系爭車輛於前揭時地追撞伊車肇事，致伊胸
    部挫傷及車損，既為被上訴人所否認，依前開說明，上訴人
    應先就系爭車輛於前揭時地，自後方追撞伊車之利己事實負
    舉證之責。經查：
  (一)上訴人主張系爭車輛追撞伊車肇事後逃逸，嗣警方據報後於
    汽車修配廠查獲，並查扣該車至警察機關蒐證比對，比對結
    果，系爭車輛確有撞擊之跡證，且受損位置高度核與伊車受
    損位置高度相符，並自該車查得與伊車相同之藍色車漆，足
    見伊車確遭被上訴人所有之系爭車輛撞擊而受損，並致伊受
    傷等節，但為被上訴人否認，且證人即國道公路警察局第五
    分隊承辦警員賴傳智到庭證述：「當天是竹田分隊員警處理
    ，報案時指證8M-1563 號自小客車肇事逃逸，竹田分隊受理
    處理完後送到隊部刑事組調查，我們依據報案所稱車號查車
    主，發文通知車主開車到隊上製作筆錄。沒有比對兩車毀損
    跡證，因報案人高德欽的車子沒有開過來，只有蘇枝清的車
    子開過來，我們有照相。筆錄、照片詳如原審卷49頁至65頁
    」、「（問：上訴人指稱警方有到被上訴人住所查證，但未
    查獲車輛後來在汽車修配廠查得該車，警方隨即將該車查扣
    到警察機關比對，蒐證結果被上訴人之8M-1563 號自小客車
    證實有撞擊跡證，且受損位置高度與上訴人之NT-4615 號自
    小客車受損位置高度相符，並從被上訴人之車輛查出和上訴
    人車號自小客車相同藍色車漆，有無此事？）沒有，8M-156
    3 號是我們99年2 月22日發文請他過來，他於3 月3 日製作
    筆錄當天自己開車過來的，因上訴人的車沒有開過來，我們
    只有拍單方的車輛」等情在卷（本院卷第37頁筆錄），並無
    如上訴人所指系爭車輛係在汽車修配廠查獲，並比對結果受
    損位置高度及沾染藍色車漆與伊車顏色及受損情形等情。據
    此足認，上訴人主張上開情節毫無所據，殊無可採。況上訴
    人主張系爭車輛係於停等管制號誌時，自後追撞，致伊車後
    方受損並掉落藍色車漆，然互核上訴人車輛99年2 月14日當
    天拍攝及系爭車輛99年3 月3 日拍攝等照片（原審卷第58、
    59頁及第64、65頁），上訴人車輛之左後方油箱處及後保險
    桿確實嚴重凹損並脫落掉漆，然系爭車輛前方保險桿除左下
    方近左側車燈處有一處凹損外，此外並查無與上訴人車輛受
    損位置高度相符之車損或撞擊點，且以肉眼辨識亦無所謂沾
    有藍色車漆之情形。而系爭車輛雖在事發後，相隔17日始拍
    攝，然衡情99年2 月14日事發當日為農曆春節大年初一，春
    節期間汽車修護廠通常皆未營業，且依系爭車輛顯示之車況
    ，亦無曾經進場緊急修護或美容外觀之情事，堪認被上訴人
    辯稱近期內並未整修系爭車輛等語，應為屬實。是上訴人主
    張系爭車輛追撞伊車肇事，並致伊受傷及車損，難信為真。
  (二)至上訴人另以伊夫高德欽及證人林川弘之證詞主張系爭車輛
    確實為肇事車輛云云。惟按證人固為一種證據方法，但必須
    在場確實聞見待證事實，且其證述又非虛妄者，始得予以採
    信（最高法院96年度台上字第1286號裁判要旨參照）。又法
    院取捨證言，應就證人之觀察力、記憶力、陳述力及其與證
    言之利害關係而斟酌之（最高法院86年度台上字第2975號裁
    判要旨參照）。查，證人林川弘固證稱看到車子側邊及後面
    ，駕駛人並非被上訴人，非常肯定8M-1563 號車輛為當時肇
    事車輛等語（原審卷第92至93頁及第56頁背面）；上訴人之
    夫高德欽則於警詢時陳述：「事故當時我有看見該8M-1563
    號車駕駛人，只有一人，但不是現在之車主本人駕駛的。我
    有看見大約40-50 歲左右之男子，頭髮比平頭較長一點」等
    語（原審卷第57頁背面）。然依林川弘及高德欽所述情節，
    其等係在停車等候管制號誌期間遭系爭車輛自後方追撞，肇
    事車輛追撞後，隨即倒車加速逃逸，衡情其等車輛於靜止狀
    態突遭猛烈撞擊，當下應係先下車查看車子是否因該撞擊而
    受損，始查看肇事車輛究為何，又事發時點為99年2 月14日
    18時40分，當時道路光線為晚間有照明之狀態，此有道路交
    通事故調查報告表(一)第光線之選項及事故現場照片可參（
    原審卷第50頁背面及58至61頁），若肇事車輛當時加速逃逸
    ，且受害人先查看車損情形，始追究肇事車輛為何，則受害
    人在夜間路燈照明及車牌後照燈光線折射之狀態下，能否清
    楚辨識並瞬間記憶完整無誤之車牌號碼，洵非無疑。而林川
    弘及高德欽均為本件事故之駕駛者，其等證言對於被上訴人
    並非毫無利害關係可言，且其等證言復核與上訴人車輛與系
    爭車輛相互比對之客觀受損狀態不符。故其等堅稱系爭車輛
    為肇事車輛云云，難認與客觀事實相符，不足採信，自無從
    採為有利上訴人之證據。
  (三)上訴人復稱被上訴人肇事逃逸，涉犯刑法公共危險罪嫌，業
    經檢察官偵查中云云。惟按刑事訴訟所調查之證據，及刑事
    訴訟判決所認定之事實，非當然有拘束民事訴訟判決之效力
    （最高法院38年穗上字第87號判例要旨參照）。準此，自難
    僅以上訴人主張之事實業經臺灣屏東地方檢察署以99年度他
    字第1324號受理偵查而據為認定系爭車輛為肇事車輛。上訴
    人該部分主張亦難為其有利之認定。
四、綜上所述，依上訴人所提之證據尚無從證明被上訴人所有之
    系爭車輛曾於前揭時地與上訴人之車輛發生擦撞，自難認定
    上訴人之車損及其胸部挫傷係遭系爭車輛擦撞所致。從而，
    上訴人本於侵權行為之法律關係，訴請被上訴人給付527,85
    4 元本息，自非有據。原審因而為上訴人敗訴之判決，並駁
    回其假執行之聲請，理由容有未盡，惟結論則核無不合。上
    訴意旨指摘原判決不當，求予廢棄，為無理由，應予駁回。
    兩造其餘攻擊防禦方法及未經援用之舉證（如系爭車輛於事
    發當日是否由被上訴人占有中或曾交由他人駕駛使用等），
    經審酌核與本判決結果不生影響，爰不逐一論述，附此敘明
    。
五、據上論結：本件上訴為無理由，依民事訴訟法第449 條第2
    項、第78條，判決如主文。
中    華    民    國    100   年    1    月     5    日
                            民事第六庭
                                審判長法官  許明進
                                法      官  李炫德
                                法      官  蘇姿月
以上正本證明與原本無異。
本件不得上訴。
中    華    民    國   100    年    1     月    6     日
                                書  記  官  熊惠津